【裁判字號】    98,交聲,2197
【裁判日期】    981019
【裁判案由】    交管條例聲異
【裁判全文】
臺灣板橋地方法院交通事件裁定        98年度交聲字第2196號
                                    98年度交聲字第2197號
原處分機關  交通部公路總局臺北區監理所
異  議  人
即受處分人  甲○○
上列受處分人因違反道路交通管理處罰條例案件，對於交通部公
路總局臺北區監理所於民國98年7 月29日以北監營裁字第裁40-D
B0000000、北監營裁字第裁40-DB0000000號違反道路交通管理事
件裁決書所為之處分（原舉發案號：桃警局交字第DB0000000 號
、第DB0000000號），聲明異議，本院裁定如下：
    主  文
原處分撤銷。
甲○○不罰。
    理  由
一、原處分意旨略以：異議人即受處分人甲○○分別於民國（下
    同）於97年7 月18日14時55分許，行經桃園縣大溪鎮○○路
    ○ 段與三元一街口時，因「不依標誌、標線號誌指示」之違
    規行為，經桃園縣政府警察局大溪分局三元派出所員警上前
    攔停，並以桃警局交字第DB0000000 號違反道路交通管理事
    件通知單當場掣單舉發；又於97年8 月11日9 時25分許駕駛
    車號MCZ-460 號重機車，行經桃園縣大溪鎮○○○○○街口
    時，因「闖紅燈」之違規行為，經桃園縣政府警察局大溪分
    局三元派出所員警上前攔停，並以桃警局交字第DB0000000
    號違反道路交通管理事件通知單當場掣單舉發。嗣經原處分
    機關認其違規屬實，於98年7 月29日以北監營裁字第裁40-D
    B0000000號裁決書、北監營裁字第裁40-DB0 000000 號，分
    別依道路交通管理處罰條例第48條第1 項第2 款、第63條第
    1 項第1 款（裁決書漏載第1 款應予補充）及違反道路交通
    管理事件統一裁罰基準表之規定，裁處罰鍰新臺幣（下同）
    1,800 元，並記違規點數1 點及同條例第53條第1 項、第63
    條第1 項第3 款（裁決書漏載第3 款，應予補充）及違反道
    路交通管理事件統一裁罰基準表之規定，裁處罰鍰4,500 元
    ，並記違規點數3 點等語。
二、異議意旨略以：異議人收受裁決書後始知有二次違規行為，
    異議人於上述時間並沒有騎乘系爭車輛，且該車非異議人所
    有，應是被冒名簽字，為此聲明異議，請求撤銷原處分云云
    。
三、按汽車駕駛人，行經有燈光號誌管制之交岔路口闖紅燈者，
    處1,800 元以上5,400 元以下罰鍰，道路交通管理處罰條例
    第53條第1 項定有明文；又按駕駛人駕駛車輛或行人在道路
    上，應遵守道路交通標誌、標線、號誌之指示、警告、禁制
    規定，並服從執行交通勤務之警察或依法令執行指揮交通及
    交通稽查任務人員之指揮；又汽車駕駛人轉彎時，不依標誌
    、標線、號誌指示，處600 以上1,800 元以下罰鍰，道路交
    通管理處罰條例第4 條第1 項、第48條第1 項第2 款分別定
    有明文；另汽車駕駛人駕駛汽車違反道路交通管理處罰條例
    第53條、第48條第1 項規定者，除應依該條所規定之罰鍰處
    罰外，並應分別記違規點數3 點及1 點，道路交通管理處罰
    條例第63條第1項第3款、第1款分別規定甚明。
四、原處分機關固以受處分人即本件異議人甲○○分別於97年7
    月18日14時55分許，行經桃園縣大溪鎮○○路○ 段與三元一
    街口時，因「不依標誌、標線號誌指示」之違規行為，經員
    警上前攔停並當場掣單舉發；又於97年8 月11日9 時25分許
    駕駛車號MCZ-460 號重機車，行經桃園縣大溪鎮○○○○○
    街口時，因「闖紅燈」之違規行為，經員警上前攔停並當場
    掣單舉發。嗣經原處分機關認其違規屬實，而由交通部公路
    總局臺北區監理所於98年7 月29日以北監營裁字第裁40-DB0
    000000號裁決書、北監營裁字第裁40-DB0000000號，分別裁
    處罰鍰1,800 元，記違規點數1 點及4,500 元，記違規點數
    3 點，有桃園縣政府警察局97年7 月18日桃警局交字第DB00
    00000 號及97年8 月11日桃警局交字第DB0000000 號舉發違
    反道路交通管理事件通知單通知聯影本，以及上開北監營裁
    字第裁40-DB0000000號、北監營裁字第裁40-DB0000000號裁
    決書影本各1 件附卷可參；惟訊據異議人甲○○則堅決否認
    有如上述之違規行為，並辯稱：上開重機車非其所有，其個
    人資料外洩嚴重，多次為其胞兄王榮華所冒用，應是其失聯
    之胞兄所簽等語，並提出王榮華冒用異議人甲○○之名義之
    贓物案件之臺灣桃園地方法院97年度桃簡字第2017號刑事簡
    易判決正本1份為據。經查：
  (一)97年7 月18日14時55分許，確有一男性駕駛人騎乘車牌號碼
    MCZ-460 號重機車行經桃園縣大溪鎮○○路○ 段與三元一街
    口，為警攔檢舉發機車未依規定二段式左轉之違規情事乙節
    ，固據當時值勤之員警宗有貴到庭證述明確，再證人亦證稱
    ：當時違規人是否為在庭之異議人，沒有印象，舉發單上所
    記載之駕駛人甲○○、出生年月日、身分證字號還有地址是
    依照違規人之口述記載，只要是沒有證件的違規人，都會請
    他在紙上面寫，其並有向基地台確認該駕駛人有無駕照，駕
    照是正常等語在卷（見本院98年9 月22日訊問筆錄）；又97
    年8 月11日9 時25分許，確有一男性駕駛人騎乘車牌號碼MC
    Z-460 號重機車行經桃園縣大溪鎮○○○○○街口，為警攔
    檢舉發闖紅燈之違規情事乙節，亦據當時值勤之員警沈振雯
    到庭證述明確，再證人沈振雯亦證稱：當時違規人是否為在
    庭之異議人，因其開單很多，如當時沒有發生什麼爭執的話
    ，沒有什麼印象，但確有闖紅燈之事實，並因該行為人沒有
    身分證件，其在舉發通知單上寫有「駕駛人自述」等字，表
    示當時駕駛人有行照，但沒有身分證件，所以有註明是駕駛
    人自述姓名、身分證字號及地址，機車車主及車主之地址則
    依據駕駛人提供之行照等語在卷（見本院98年9 月22日訊問
    筆錄）。是以，本件確於上開時、地分別有一男性駕駛人騎
    乘上開車號之重型機車，行經上開路段，有「不依標誌、標
    線號誌指示」、「闖紅燈」之違規行為。但本件違規人皆於
    為警舉發時並未出示身分證件以供查核，此有桃園縣政府警
    察局桃警局交字第DB0000000 號舉發違反道路交通管理事件
    通知單影本及證人宗有貴庭呈記載有甲○○基本資料紙本各
    一紙附卷可稽，顯見本件舉發員警於違規人違規當時，僅由
    違規人口述提供異議人之姓名及身分證號碼等身分資料及行
    照據以開立罰單，則該違規人是否即為所提供年籍資料之所
    有人，已非無疑。
  (二)再證人即異議人之胞兄王榮華於本院調查時證稱：本案系爭
    重機車為其向機車行所購買，那時沒有過戶，這兩次違規事
    情都跟其胞弟甲○○沒有關係，舉發通知單收受通知聯者簽
    章欄內上所簽之「甲○○」為其所簽無誤，因其當時涉嫌贓
    物罪通緝，怕簽自己的名字會被抓等語（見本院98年10月13
    日訊問筆錄）。足徵上開桃園縣政府警察局桃警局交字第DB
    0000000 號、第DB0000000 號舉發違反道路交通管理事件通
    知單之收受通知聯者簽章欄上「甲○○」之簽名，確係異議
    人之胞兄王榮華所冒名偽簽，故本件違規人係異議人之胞兄
    王榮華無訛。從而，本件異議人所述上情，即非虛言，堪以
    採信。
五、綜上所述，異議人既非當時違規之人，則原處分機關以異議
    人違反道路交通管理處罰條例第48條第1 項第2 款、第63條
    第1 項第1 款規定及第53條第2 項、第63條第1 項第3 款分
    別遽予裁罰，即有違誤。是本院認異議人之異議為有理由，
    應撤銷原處分，另為異議人不罰之諭知。至於證人王榮華冒
    名受檢而偽簽異議人署名涉犯偽造文書部分，由本院依職權
    告發移請檢察官另依法處理。
六、據上論斷，應依道路交通案件處理辦法第20條，裁定如主文
    。
中    華    民    國    98    年    10    月    19    日
                     交通法庭    法  官  潘  長  生
上列正本證明與原本無異。
如不服本裁定，應於裁定送達後5日內敘明抗告理由，向本院提
出抗告狀。
                                 書記官  洪  紹  甄
中    華    民    國    98    年    10    月    19    日


司法院資訊處製作；財團法人民間司法改革基金會備份。
